臺灣高等法院臺中分院刑事判決　　　　　　　　　　九十一年度上易字第五六九號
　　上　訴　人
　　即　被　告　丙○○
右上訴人因恐嚇取財等案件，不服臺灣彰化地方法院九十年度易字第一七六八號中華
民國九十一年一月二十九日第一審判決（起訴案號：臺灣彰化地方法院檢察署九十年
度偵字第一七六八號），提起上訴，本院判決如左：
    主      文
原判決撤銷。
丙○○意圖為自己不法之所有，以恐嚇使人將本人之物交付未遂，處有期徒刑陸月，
如易科罰金以參佰元折算壹日。
    事      實
一、丙○○明知於民國（下同）九十年十月二十二日上午六時三十分許，隨其所飼養
    之鴿子飛入其所有設於彰化縣大村鄉○○○路六十二號之十一鴿舍之賽鴿二隻（
    該鴿腳環編號分別二八八一○九及二八八六六九號）為乙○○所有，係脫離本人
    持有之物，惟因見該二隻賽鴿之翅膀上蓋滿印章，認有利可圖，竟於該時、地基
    於為自己不法所有之意圖，將該賽鴿二隻予以侵占入己後，於九十年十月二十四
    日下午二時許，於彰化縣大村鄉○○路○段十八號，先後二次以其所有之000
    0000000號行動電話撥打上開賽鴿腳環上之0000000000號行動
    電話予乙○○，並均向乙○○恐嚇稱：「以新台幣（下同）一萬元之代價贖回賽
    鴿，否則即以殺害」等語，嗣經幾翻交涉，乙○○因愛鴿心切，恐如不付贖款，
    則其愛鴿將遭不測，致心生畏懼，終答應以六千元之代價贖回，並約定於九十年
    十月二十七日下午四時許，由乙○○將贖款放置在彰化縣大村鄉公所後方水溝上
    ，丙○○則將於取贖後將賽鴿放回，詎於九十年十月二十七日下午四時許，丙○
    ○因約定之地點附近人多而未敢前往取贖，方未得逞，惟其亦未將該二隻賽鴿放
    回。嗣乙○○從其所有之上開行動電話上得知向其恐嚇之行動電號碼為0000
    000000號，報警處理，經警查詢始獲悉上開號碼係丙○○申請使用，而於
    九十年十月三十日上午十時四十分許前往丙○○住處搜索，當場扣得上開賽鴿二
    隻，並查獲上情。
二、案經彰化縣警察局報請台灣彰化地方法院檢察署檢察官偵查起訴。
    理      由
一、訊據被告丙○○矢口否認有恐嚇取財犯行，辯稱被告只是打電話給被害人，叫被
    害人將鴿子取回，並未向被害人恐嚇要錢，因被害人要求被告幫忙飼養幾天，被
    告才告訴被害人伊聽朋友說鴿子飛到別人之鴿舍後是以一隻六千元代價取回，被
    告並未向被害人要六千元，是被害人自己說要給被告六千元，如果被告要恐嚇取
    財，不會用自己的行動電話打給被害人等語。惟查，右揭事實業據被告丙○○在
    警訊坦承在卷，核與被害人乙○○於警訊、偵查中及原審調查中指述綦詳相符，
    參以被告自警訊至本院審理均供稱：伊有於約定之時日前往約定地點，然因當時
    人很多害怕被打而未現身取贖等語，如被告係好意歸還鴿子予被害人，而非係前
    往取恐嚇款，豈會見到人多即不敢現身？另被告在警訊即供稱：伊向被害人勒贖
    金錢一萬元，經被害人討價還價後就主動降價為六千元等語，在偵查中亦供稱先
    說一萬元，後來討價還價後六千元等語，及在原審雖辯稱因撿到東西要有報酬，
    惟仍坦承伊先說要一萬元，後來答應被害人六千元等語，被告確曾就放回鴿子之
    代價與被害人討價還價甚為明顯，若被告未以加害鴿子之事宜恐嚇被害人，致被
    害人心生恐懼，被害人豈會幾經與被告討價還價後，最終仍答應以六千元之高價
    取回鴿子？再若被告確僅係向被害人要求拾得遺失物之報酬，為何不相約當面交
    付報酬，而指定被害人先將現款置放某處後，其再行取款？被告所辯顯與常情不
    符，遽難採信。又查被告明知上開二隻賽鴿並非其所有，遽將其置於自己實力支
    配之下，雖其於拾得後二天，曾撥打電話通知被害人其持有上開二隻賽鴿，惟其
    意在以該二隻賽鴿恐嚇被害人，要求被害人交付贖金，已如前述，其不法所有之
    意圖業已甚明，復參之被告僅眷養該二隻賽鴿二日，竟要求被害人需以一萬元之
    高價取回，再其取贖未成後，亦未即將上開二隻賽鴿放回，而仍置於自己實力支
    配之下，益徵其確有不法所有之意圖，是尚難僅因其曾通知被害人該遺失物之去
    向，即遽認其無不法所有之意圖。此外，復有行動電話呼叫器線上查詢作業結果
    、執行扣押證明書及照片一張在卷足憑，並有行動電話（含000000000
    0之ＳＩＭ卡）一支扣案可資佐證，本件事證明確，被告犯行洵堪認定。
二、核被告丙○○所為，係犯刑法第三百三十七條之侵占他人離本人所持有之物罪及
    第三百四十六條第三項、第一項恐嚇取財未遂罪。其先後多次撥打電話恐嚇被害
    人，係基於同一犯意下接續為之，且僅侵害一法益，應僅論以一恐嚇取財未遂罪
    。被告所犯前開二罪間，有方法結果之牽連關係，為牽連犯，應依刑法第五十五
    條之規定，從一較重之恐嚇取財未遂罪處斷。再被告已著手實施恐嚇取財之犯罪
    行為，惟未生使人將本人之物交付之結果，故為未遂犯，依刑法第二十六條前段
    之規定，按既遂犯之刑減輕之。原審予以論科，固非無見，惟扣案行動電話一支
    係被告平日通訊所用工具，並非專供恐嚇被害人所用，核無沒收必要，原審判決
    予以沒收，尚有未洽。被告上訴否認犯罪，雖無理由，惟原審判決既有上開可議
    之處，仍應由本院予以撤銷改判。爰審酌犯罪之動機、目的、手段，犯罪後尚無
    所得，及犯罪後否認犯行，顯無悔意等一切情狀，量處如主文第二項所示之刑，
    並諭知易科罰金之折算標準。扣案之行動電話一支（含ＳＩＭ卡一片），雖係被
    告所有，供本件被告犯罪所用之物，惟因行動電話係被告平日通訊所用之工具，
    並非專供本件犯罪所用，爰不予宣告沒收。
據上論結，應依刑事訴訟法第三百六十九條第一項前段、第三百六十四條、第二百九
十九條第一項前段、刑法第三百三十七條、第三百四十六條第三項、第一項、第二十
六條前段、第五十五條、修正後刑法第四十一條第第一項、罰金罰鍰提高標準條例第
一條前段、第二條，判決如主文。
本案經檢察官甲○○到庭執行職務。
中      華      民      國　    九十一     年     五      月     七 　　日
                                臺灣高等法院臺中分院刑事第八庭
                                      審判長法  官  羅　得　村
                                            法　官　劉　榮　服
                                            法　官  陳　賢　慧
右正本證明與原本無異。
不得上訴。
                                            書記官　許　麗　花
中      華      民      國　    九十一     年     五      月     八 　　日
附錄：
刑法第三百三十七條：
意圖為自己或第三人不法之所有，而侵占遺失物、漂流物或其他離本人所持有之物者
，處五百元以下罰金。
刑法第三百四十六條：
意圖為自己或第三人不法之所有，以恐嚇使人將本人或第三人之物交付者，處六月以
上五年以下有期徒刑，得併科一千元以下罰金。
以前項方法得財產上不法之利益或使第三人得之者，亦同
前二項之未遂犯，罰之。
                                                                        Ｒ
